臺灣彰化地方法院彰化簡易庭小額民事判決
109年度彰小字第968號
原      告  吳榮詮  
被      告  黃東成  
            曾進源  
上列當事人間請求損害賠償事件，本院於民國110年3月23日言詞
辯論終結，判決如下：
    主  文
原告之訴駁回。
訴訟費用新臺幣壹仟元由原告負擔。
    理由要領
一、按小額訴訟之訴狀送達後，原告不得將原訴變更或追加他訴
    ，但請求之基礎事實同一，或擴張或減縮應受判決事項之聲
    明者，不在此限，民事訴訟法第436 條之23、第436 條第2
    項、第255條第1項第2款、第3款分別定有明文。本件原告原
    起訴聲明係請求被告應連帶給付原告新臺幣（下同）55,000
    元，及自起訴狀繕本送達翌日起至清償日止，按週年利率5%
    計算之利息。嗣於民國109年12月22日以書狀變更聲明為被
    告應連帶給付原告52,969元，及自起訴狀繕本送達翌日起（
    即109年12月16日）至清償日止，按週年利率5%計算之利息
    ，核其主張之基礎事實同一，且屬減縮應受判決事項之聲明
    ，與上開規定相符，應予准許。
二、原告主張：
（一）原告於109年10月2日委請被告黃東成就原告所有坐落彰化
      縣○○鄉○○段0000地號土地（下稱系爭土地）為犁田翻土工
      作。因系爭土地是乾的，如有油漬，未放水前，看不出來
      有油污，嗣原告於同年月27日放水入系爭土地，始發現系
      爭土地浮有油污。因系爭土地很乾淨，灌溉水溝渠道的水
      也很乾淨，應不會有其他污染源。原告發現後即約被告黃
      東成赴現場勘查污染情況，其表示非常驚訝，嗣被告黃東
      成約訴外人曾火點即被告曾進源之父去現場查看，曾火點
      口頭表示會處理，是本件油污應係由曾火點駕駛舊的曳引
      機，因管線破裂漏油致油質污染系爭土地。復因受污染之
      系爭土地不能耕作水稻，原告屢催被告商議解決，惟被告
      均置之不理。緣2台新、舊曳引機所有權人均是被告曾進
      源，曾火點僅係駕駛被告曾進源所有的舊曳引機代被告曾
      進源為犁田翻土工作，因該舊曳引機管線破裂漏油，汙染
      農田，其責任應歸屬被告曾進源，且當時在線西調解委員
      會的時候，是被告曾進源簽名，故以曾進源為被告提起訴
      訟，又因被告曾進源為被告黃東成所僱用，故被告黃東成
      應負僱用人之責任，爰依民法第184條第1項前段、第188
      條第1項前段之規定提起本件訴訟等語。
（二）原告因被告過失行為所受之損害為52,969元，包含下列費
      用： 　　
　　1.一年2期不能耕作水稻所減少之收入40,329元：查原告於 
       107年第1、2期合計收益39,699元、108年第1、2期合計
      收益41,590元、109年第1、2期合計收益39,699元，故原
      告每年平均收益為40,329元（計算式：〈39,699元＋41,590
      元＋39,699元〉÷3＝40,329元，元以下四捨五入）。
　　2.僱人清除油污處理費12,640元：因系爭土地受油污，必須
      僱人清除，工作天估計需10日，其費用按勞動基準法規定
      ，僱用臨時工時薪為158元，每日工資1,264元（計算式：
      158元×8小時＝1,264元），10日共計12,640元（計算式：1
      ,264元×10日＝12,640元）。
（三）並聲明：被告應連帶給付原告52,969元，及自起訴狀繕本
      送達被告之翌日起至清償日止，按週年利率5%計算之利息
      。　
三、被告方面： 
（一）被告黃東成則以：伊是受原告的委託去叫曳引機到原告的
      系爭土地耕作，原本應該是伊先向原告收錢，再拿給被告
      曾進源，但原告還沒有給付，由伊自行先墊付給被告曾進
      源（一分田600 元，總共應該是1,200元）。伊只有向被
      告曾進源交代系爭土地位置，就由被告曾進源自行過去耕
      耘，伊沒有在場，也沒有再行做任何指示等語置辯。並聲
      明：原告之訴駁回。　　
（二）被告曾進源則以：該污染不是伊造成的，一開始原告是向
      被告黃東成聯絡，被告黃東成再向伊父親曾火點聯絡，9 
      月16日是由伊使用新的曳引機耕耘系爭土地，當天除了耕
      耘系爭土地外，也有在現場附近的田耕耘到晚上，被告黃
      東成當天均沒有在場，被告黃東成僅有指示伊土地所在，
      伊耕耘後，不需要再找被告黃東成來看，經過43日到同年
      10月30日，原告才反應損害乙事，伊去現場時有報警到現
      場，伊認為係遭誣告。伊使用的曳引機是新的，沒有漏油
      的情形，伊亦有找其他專業人士來看曳引機，也沒有發現
      漏油情事。系爭土地在伊使用曳引機翻土時是屬於半濕的
      狀態，非乾的狀態，即使原告再去放水，還是看得出當時
      曳引機當時翻土的痕跡，如果是放第2次水，才會看不出
      來。伊有2台曳引機，伊係使用新的曳引機耕耘系爭土地
      ，舊的是伊父親在使用。伊父親與原告聯絡時，誤以為是
      使用舊的曳引機耕耘系爭土地。當天新的曳引機還有耕耘
      其他土地的土，其他土地都沒有問題，僅有系爭土地有浮
      油等語置辯。並聲明：原告之訴駁回。
四、得心證之理由：
（一）按因故意或過失，不法侵害他人權利者，負損害賠償責任
      ；受僱人因執行職務，不法侵害他人之權利者，由僱用人
      與行為人連帶負損害賠償責任，民法第184條第1項前段地
      188條第1項前段分別定有明文。次按侵權行為損害賠償責
      任，須以行為人之不法行為與被害人所受損害間具有相當
      因果關係為其成立要件；所謂相當因果關係，係指依經驗
      法則，綜合行為當時所存在之一切事實，為客觀之事後審
      查，認為在一般情形上，有此環境，有此行為之同一條件
      ，均發生同一之結果者，則該條件即為發生結果之相當條
      件，行為與結果即有相當之因果關係；反之，若在一般情
      形上，有此同一條件存在，而依客觀之審查，認為不必皆
      發生此結果者，則該條件與結果並不相當，不過為偶然之
      事實而已，其行為與結果間即無相當因果關係（最高法院
      110年度台上字第61號、107年度台上字第2437號判決意旨
      參照）。復按主張侵權行為損害賠償請求權之人，對於侵
      權行為之成立要件應負舉證責任（最高法院103年度台上
      字第434號判決意旨參照）。又當事人主張有利於己之事
      實者，就其事實有舉證之責任，但法律別有規定，或依其
      情形顯失公平者，不在此限，民事訴訟法第277 條定有明
      文；民事訴訟如係由原告主張權利者，應先由原告負舉證
      之責，若原告先不能舉證，以證實自己主張之事實為真實
      ，則被告就其抗辯事實即令不能舉證，或其所舉證據尚有
      疵累，亦應駁回原告之請求。民事訴訟負舉證責任之一方
      ，不能提出使法院就應證事實形成確切之心證時，即應對
      其未就利己事實盡舉證責任一事，承擔不利益之結果。
（二）原告主張之上開事實，固據提出土地謄本、存證信函、污
      染照片、彰化縣線西鄉農會107年至109年稻穀收購金額明
      細、稻穀收入及成本分析表等為證，然均為被告所否認，
      並以前開情詞置辯，揆諸前揭說明，自應由原告就被告有
      上開行為，並造成其損害，及二者間有相當因果關係之事
      實負舉證責任。
（三）經查，原告上揭主張固據其提出系爭土地遭油污污染照片
      為證，惟審之原告所提上開證據資料，僅能證明系爭土地
      上確有油污等情形，尚不足以證明被告曾進源所有之曳引
      機為系爭土地耕地翻土時，有管線漏油致污染系爭土地之
      情事，是僅就該污染照片，無從認定被告曾進源究有何故
      意或過失之不法侵害原告權利之行為，原告主張被告曾進
      源就此應負侵權行為損害賠償之責，即乏所據。再系爭土
      地於被告曾進源於109年10月2日翻土後，原告於同年月27
      日灌水後始發現油污，則該段間系爭土地是否有因溝渠灌
      溉、排水、鄰地污染等情事，而有產生污染之可能性，仍
      不無疑問，是原告就系爭土地遭油污污染是否係肇因於被
      告曾進源所有之曳引機油管破裂漏油之事實，自仍負有舉
      證證明之責。惟原告復未提出任何證據舉證以實其說，亦
      未將系爭土地上之油污送至相關單位檢驗其性質，則其推
      論系爭土地油污之產生，係因被告曾進源或其父於系爭土
      地駕駛曳引機翻土過程所致，自非可採。是本件依原告提
      出之證據，既無法認定其主張之事實為真實，則依前揭說
      明，即應為原告敗訴之判決。又原告既未能舉證被告曾進
      源有何過失，及系爭土地所受損與被告曾進源之行為有何
      相當因果關係，則其請求被告曾進源及其僱用人即被告黃
      東成連帶負侵權行為損害賠償責任，並無可採。 
五、綜上所述，原告依民法第184條第1項前段、第188條第1項前
    段之規定，請求被告連帶給付52,969元，及自起訴狀繕本送
    達翌日起至清償日止，按週年利率5%計算之利息，為無理由
    ，應於駁回。
六、本件事證已臻明確，兩造其餘主張與攻擊防禦方法及所提證
    據，經審酌後認與判決之結果不生影響，爰不另一一論述，
    併此敘明。
七、訴訟費用負擔之依據：民事訴訟法第78條。
中    華    民    國   110    年    4     月    8     日
                  臺灣彰化地方法院彰化簡易庭
                      法  官  李欣恩
以上正本係照原本作成。　　　　　　　　　　　
如對本判決不服，須以判決違背法令提起上訴，並應於送達後20
日內，向本院提出上訴狀並表明上訴理由（須附繕本）。
中　　華　　民　　國　　110 　年　　4 　　月　　8 　　日
                      書記官  石坤弘